【裁判字號】    98,抗,65
【裁判日期】    980316
【裁判案由】    聲請法官迴避
【裁判全文】
臺灣高等法院刑事裁定                    98年度抗字第65號
抗  告  人
即  被  告  乙○○
輔  佐  人  甲○○
上列抗告人因臺灣士林地方法院97年度重訴字第19號殺人等案件
，聲請法官迴避案件，不服臺灣士林地方法院97年度聲字第1921
號中華民國97年12月15日裁定，提起抗告，本院裁定如下：
    主  文
抗告駁回。
    理  由
一、原裁定略以：抗告人即原法院97年度重訴字第19號被告乙○
    ○質疑前開案件之承審法官梁哲瑋、審判長杜惠錦調查證據
    之准否及順序、輔佐人在庭之准否、訴訟文書之送達、筆錄
    之製作、開庭時間之控制等，均屬對於承審法官所為指揮訴
    訟之不滿，而所質疑承審法官問案之方式部分，乃專屬於法
    院之職權，均不能逕指為有偏頗之虞。況上述案件之審理程
    序尚未終結，尚難逕指承審法官已有對於抗告人有利之證據
    不予調查情事；又民國97年7月18日羈押抗告人之押票並非
    空白，且抗告人所指未通知伊之辯護人到庭之97年7月18日
    、97年7月21日、97年8月12日及開庭遲延之97年10月2日等
    期日，抗告人均有選任辯護人到庭等情，均據本院調取上述
    案件卷宗查閱無訛。雖抗告人之押票因一式多聯複寫而不甚
    清晰，惟嗣已再補寄清晰之押票，為抗告人所自承（見聲請
    狀第2頁），而抗告人之3位選任辯護人雖未全數於上揭期日
    在庭，惟各該期日既均有選任辯護人到庭，對於被告受辯護
    之權利已非全無保障；再筆錄之記載如有錯誤或遺漏，依法
    本得聲請法院核對更正，或自行轉譯為文書提出於法院。至
    聲請人所質疑承審法官延押裁定理由違法部分，亦應循抗告
    之法定途徑提出救濟，而非藉聲請迴避之方式指摘法官濫權
    。綜上，本件聲請人聲請迴避之理由，或屬對於承審法官訴
    訟指揮或訊問方式之不滿，或本有其他法定途徑茲為救濟，
    所指各節均難認已達於以一般通常之人所具有之合理觀點，
    對於承辦法官能否為公平之裁判均足產生懷疑程度，核與刑
    事訴訟法第18條第2款規定之迴避事由不符，是本件聲請為
    無理由，應予駁回等語。
二、抗告意旨略以：(一)最高法院判例有拘束法官之效力，非屬法
    官指揮訴訟範圍，依最高法院23年上字第868號、91年台上
    字第2908號判例，法官應先調查刑求，然原審法官卻未先予
    調查，自屬聲請法官迴避理由，並非聲請人主觀認為法官不
    公。(二)原審法官於97年7月21日將抗告人之輔佐人趕出法庭
    ，使喪失輔佐權，違反刑事訴訟法第35條規定，剝奪被告輔
    佐人在庭權，與法官指揮訴訟無關，亦屬客觀足以認定法官
    偏頗之事實。(三)另依下列事項均足認非只不滿法官訴訟指揮
    ，而客觀足認有偏頗：移審後一星期法官才寄給律師沒文
    字之押票，此乃違法且遲延而損害被告抗告權；原審法官
    杜惠錦連續3次開庭都未通知抗告人之辯護人到庭，裁定書
    說當日有律師到庭，乃係因為輔佐人至看守所得知，再通知
    律師到庭，嚴重損及抗告人之受辯護權；法官擅增、漏記
    全部刑求筆錄，已涉嫌公文書登記載不實罪，又原審法官梁
    哲瑋於準備程序公然利誘被告連上瑩為不實指證，有筆錄為
    證；原審法官漏記抗告人陳述內容，有圖斷章取義之嫌；
    原審法官開庭遲延二小時，致使抗告人之律師走掉二位，
    有損抗告人權益；原審法官以非羈押要件及違法延押禁見
    抗告人。故本件裁定駁回聲請法官迴避，所指抗告人不滿法
    官指揮訴訟，及不具有客觀性足於認定法官有偏頗，顯無理
    由云云。
三、按當事人聲請法官迴避，以有刑事訴訟法第18條第1、2款所
    列情形之一者為限，亦即須法官有刑事訴訟法第17條各款所
    列應自行迴避，不得執行職務之情形而不自行迴避，或除該
    等情形以外，足認其執行職務有偏頗之虞者，當事人始得聲
    請法官迴避，若僅以空言攻訐，私意揣測，或對法官之指揮
    訴訟或訊問方式不滿，均不得據為聲請之理由。又所謂足認
    其執行職務有偏頗之虞者，係指法官與訴訟關係人具有故舊
    、恩怨等關係，其審判恐有不公平者而言，或指以一般通常
    之人所具有之合理觀點，對於該承辦法官是否為公平之裁判
    ，均足產生懷疑；且此種懷疑之發生，存有其客觀之原因，
    而非僅出諸當事人自己主觀之判斷者，始足當之。至於訴訟
    上之指揮，乃專屬於法院之職權，當事人之主張、聲請，在
    無礙於事實之確認以及法的解釋適用之範圍下，法院固得斟
    酌其請求以為訴訟之進行，但仍不得以此對當事人之有利與
    否，作為其將有不公平裁判之依據，更不得以此訴訟之進行
    與否，乃謂有偏頗之虞，而聲請法官迴避（最高法院18年抗
    字第149號、19年抗字第285號、79年臺抗字第318號判例、
    70年臺抗字第174號裁定參照）。
四、經查：依抗告人前揭抗告理由，尚難認原審法官與抗告人間
    有何故舊恩怨關係之可言；且原審法官縱於97年7月21日將
    抗告人之輔佐人趕出法庭，惟此係屬法官訴訟指揮之事，雖
    事關抗告人己身利害，然客觀以言，亦非承審法官與抗告人
    具有故舊、恩怨等關係。又最高法院判例雖具有相當拘束力
    ，惟事實認定與當事人聲請調查證據之准否，為法官依法行
    使審判職權之範圍，現行刑事訴訟法雖改採改良式當事人進
    行主義，訴訟當事人得請求就自己有利之證據而為調查，然
    並不妨礙法官審判職權之行使，法官依法自得審酌當事人聲
    請，並依法官之專業智識、經驗，就個案所呈之一切情狀、
    證據，而為事實之認定。本件抗告人以原審法官未先予調查
    刑求即謂法官有迴避理由，尚屬主觀臆測。又原審法院寄給
    辯護人之無文字押票有無顯響抗告人之抗告權、有無以非羈
    押要件及違法羈押禁見抗告人等，均係應循法定程序救濟問
    題，尚非判斷法官有無偏頗認定之依據。又原審法院縱有漏
    未通知辯護人到庭，亦屬通知疏失問題，尚非足以認為承審
    法官執行職務有偏頗之虞之「具體事實」，尚難執為當事人
    聲請法官迴避之合理理由。另因我國刑事訴訟法實施交互詰
    問，法官開庭時間往往因詰問過程種種狀況而難以掌控，亦
    為制度使然，被告之辯護人因而走掉2位，尚難以歸責於承
    審法官，自難以此遽指為法官有偏頗之虞。至抗告人雖以法
    官擅增、漏記全部刑求筆錄及漏記抗告人陳述內容，有斷章
    取義之嫌云云，然筆錄之記載如有錯誤或遺漏，當事人依法
    本得聲請法院核對更正，或自行轉譯為文書提出於法院，此
    亦與法官執行職務有偏頗之虞有間。
五、綜上所述，原裁定駁回被告之聲請，於法尚無不合。被告抗
    告意旨，或誤解法律之規定，或仍執陳詞，對原裁定已說明
    之事項，徒憑己見，再為爭執，指摘原裁定不當，均難認為
    有理由，應予駁回。
據上論結，應依刑事訴訟法第412條，裁定如主文。
中    華    民    國    98    年    3     月    16    日
                  刑事第二十二庭審判長法  官  何菁莪
                                      法  官  江振義
                                      法  官  李麗珠
以上正本證明與原本無異。
不得再抗告。
                                      書記官  陳禹任
中    華    民    國    98    年    3     月    16    日


司法院資訊處製作；財團法人民間司法改革基金會備份。
